最高法院刑事判決　　　　　　　　　　　　　　　　八十八年度台非字第三七九號
　　上訴人　最高法院檢察署檢察總長
　　被　告　甲○○
右上訴人因被告傷害案件，對於台灣高等法院台中分院中華民國八十八年七月二十一
日第二審確定判決（八十八年度上易字第一五七七號，起訴案號：台灣台中地方法院
檢察署八十七年度偵字第二四四八六號），認為違法，提起非常上訴，本院判決如左
：
    主  文
上訴駁回。
    理  由
非常上訴理由稱：「按應於審判期日調查之證據而未予調查者，其判決當然為違背法
令，刑事訴訟法第三百七十九條第十款定有明文。原審認定被告甲○○於八十七年十
月十五日下午六時許，在台中縣大雅鄉○○村○○街八三號前，就損壞陳重志之汽車
賠償問題，與同係瘖啞人之陳重志發生爭執，竟基於傷害之犯意，徒手毆打陳重志，
致陳重志受有右第三掌骨骨折、頭部外傷併左額頂部擦挫傷，右肩、左手、右手擦挫
傷等傷害，而維持一審論處被告傷害罪刑之判決。惟查：被告於原審辯稱，伊當時遭
陳重志重擊，無力反擊，有證人黃祐玉可證，即使伊反擊，亦屬正當防衛，又伊於八
十八年七月七日並未受傷，而至全民醫院求取診斷證明書，該院憑伊之說明，即開具
證明書，可見該院開給陳重志之診斷證明書亦不實等語，按依卷附台灣台中地方法院
檢察署檢察官八十七年度偵字第二二九九三號簡易判決處刑聲請書之記載，陳重志於
本件案發當時，係持鐵條攻擊被告甲○○，被告當時是否有合於正當防衛之情形，應
影響本件判決結果，乃原審對其正當防衛之主張及請求傳訊證人黃祐玉部分，均未予
調查，自有應調查之證據未調查之違法，又被告主張其八十八年七月七日並未受傷，
卻取得全民醫院出具之診斷書，已提出該診斷書為證，又證人陳柏林係證稱被告打陳
重志之頭部，未見被告打陳重志其他部分，亦未證明陳重志當時有受傷，而陳重志所
提全民醫院出具之診斷證明書，係記載右第三掌骨骨折，頭部外傷，右肩、左手、右
手搽挫等傷，與陳柏林所見未盡相符，被告質疑該診斷書內容之真實性，請求傳訊出
具診斷證明書之醫師為證，並非全屬無據，原審拒予調查，即逕採該診斷證明書作為
論處被告罪刑之基礎，亦有應調查之證據未予調查之違法。案經確定，且於被告不利
，爰依刑事訴訟法第四百四十一條、第四百四十三條提起非常上訴，以資糾正」等語
。
本院按非常上訴審旨在糾正法律上之錯誤，藉以統一法令之適用，不涉及事實問題，
又證據之取捨與事實之認定，屬事實審法院之職權，故非常上訴審應依原確定判決所
確認之事實為基礎，審查其適用法律有無錯誤。自不得任憑己見，以自行判斷證據之
證明力所認定之事實，指摘原判決認定之事實有違誤，並執為非常上訴之理由。本件
原確定判決認定：被告甲○○於民國八十七年十月十五日下午六時許，在台中縣大雅
鄉○○村○○街八三號前，就損壞陳重志之汽車賠償問題，與陳重志發生爭執，被告
竟基於傷害之犯意，徒手毆打陳重志，致陳重志受有右第三掌骨骨折、頭部外傷併左
額頂部擦挫傷、右肩、左手、右手擦挫傷等傷害等情。已敘明上開事實，業據陳重志
指訴綦詳，並經證人陳柏林於偵查中證述甚明，且有全民醫院診斷證明書附卷可稽，
事證明確，為其所憑之證據及認定之理由。並以被告雖辯稱：伊當時遭陳重志重擊，
無力反擊，有證人黃祐玉可證。即使伊反擊，亦屬正當防衛。又伊至全民醫院求取診
斷證明書，該醫院憑伊之說明，即出具證明書，可見其出具給陳重志之診斷證明書亦
不實云云。然本件事實已據陳重志指訴歷歷，並據證人陳柏林證述甚詳，且有診斷證
明書可稽。即被告亦承認其有「反擊」之事實，所述情形，核與正當防衛之要件不符
。所聲請傳訊證人黃祐玉，核無必要。又上開診斷證明書內容，與陳重志、陳柏林之
供述相符，堪以憑採。被告以臆測之詞，指其不可信，委無可採，所聲請傳訊出具證
明之醫師，亦核無必要等情，於理由內詳予指駁及說明。查原確定判決既已就全民醫
院出具之診斷書及證人陳柏林之供證，暨被告與陳重志互毆情況加以調查審酌，採信
該診斷書之真實，並認雙方「互毆」之情形，與正當防衛之要件不符，而於理由內詳
敘其得心證之理由及證據取捨之依據，復說明證人黃祐玉及出具診斷書之醫師已無傳
訊之必要，自難謂有應於審判期日調查之證據而未予調查之違誤。上訴意旨係就原審
採證認事之職權行使，任意爭執。依首開說明，其上訴非有理由，應予駁回。
據上論結，應依刑事訴訟法第四百四十六條，判決如主文。
中      華      民      國    八十八    年     十二     月     十六     日
                              最高法院刑事第八庭
                                  審判長法官  吳  雄  銘
                                        法官  池  啟  明
                                        法官  石  木  欽
                                        法官  郭  毓  洲
                                        法官  吳  三  龍
      右正本證明與原本無異
                                              書  記  官
中      華      民      國    八十八    年     十二     月    二十二    日
